【裁判字號】    90,上易,231
【裁判日期】    900725
【裁判案由】    侵權行為損害賠償
【裁判全文】
臺灣高等法院民事判決    九十年度上易字第二三一號
    上  訴  人  乙○○
    上  訴  人  甲○○
    被  上訴人  丙  ○
右當事人間損害賠償事件，上訴人對於中華民國九十年二月二十八日臺灣台北地方法
院九十年度訴字第一三三號第一審判決各自提起上訴，本院判決如左：
    主    文
原判決第一項關於命上訴人甲○○給付上訴人乙○○新台幣拾萬元本息部分暨訴訟費
用之裁判均廢棄。
右廢棄部分，上訴人乙○○在第一審之訴駁回。
上訴人乙○○之上訴駁回。
第一、二審訴訟費用均由上訴人乙○○負擔。
    事    實
甲、上訴人乙○○方面：
壹、聲明
Ａ、上訴聲明：
一、原判決不利於上訴人乙○○部分廢棄。
二、被上訴人丙○應給付上訴人乙○○新台幣（下同）四十萬元整及自判決之日起至
    清償日止按周年利率百分之五計算之利息並公布道歉啟事如原判決之附件。
三、第一、二審訴訟費用均由被上訴人丙○負擔。
Ｂ、答辯聲明：
一、上訴駁回。
二、第二審訴訟費用由上訴人甲○○負擔。
貳、陳述：除與原判決記載相同者外，補略稱：
一、丙○與甲○○夫妻共同恐嚇伊之犯行業經刑事判決確定，罪證明確，渠等竟予以
    否認，並要求重新鑑定錄音帶，無非藉此拖延訴訟。
二、甲○○非系爭大樓住戶，竟要求不合理權益，且其恐嚇威脅仍在，若不判令其就
    其惡行負起責任，恐再茲生事端。
三、甲○○至今仍未表示悔過之意，企圖逃避責任，其『連帶清償責任』等語，乃企
    圖模糊爭焦點，並無可採，蓋甲○○與其妻丙○人格各別獨立，必須各負其法律
    責任，不能因共犯丙○之清償而消滅其責任。
四、上訴人對停車位有絕對之使用權，不容甲○○等以不當之手段阻撓或巧立名目收
    取不當之費用，且地下室違建拆除本應由地下室違建戶負擔，豈有由樓上之上訴
    人負擔，甲○○等既非召集人，即不應該不當介入，只有以本訴還上訴人清譽及
    公道。
參、證據：除第一審所提出者外，補提上訴狀影本為證。
乙、上訴人甲○○方面：
壹、聲明：
一、原判決不利於上訴人部分廢棄。
二、右開廢棄部分，乙○○在第一審之訴駁回。
貳、陳述：除與原判決記載相同者外，補稱：
一、乙○○於丙○被訴妨害自由案件中所提出之錄音內容，其中固有部分屬上訴人所
    言，惟該錄音帶之內容係經被上訴人乙○○剪接而成，非上訴人之原意，原審就
    上訴人聲請調查證據部分，置諸不理而逕行判決，顯有違背法令。
二、上訴人縱因不堪乙○○無理取鬧，在雙方發生口角時，一時衝動說出「我告訴妳
    ，妳趕快開走，不然等一下砸破」等語洩憤，其在主觀上亦無恐嚇乙○○之故意
    ，在客觀上更未必致被上訴人乙○○心生畏懼。原審毫未敘明乙○○在社會日常
    生活之安全感，如何因上訴人之言詞而受影響，僅摘取上訴人一時氣憤所言部分
    內容，遽行認定上訴人言詞恐嚇致乙○○心生恐懼云云，實屬「判決不備理由」
    。
三、丙○被訴妨害自由案件所為判決，對於非該案當事人之甲○○本無既判力可言，
    而本院對丙○所為刑事判決「係根據有問題之錄音帶內容」，原審並未自行調查
    斟酌相關事證，逕自截取刑事判決之部分內容，即認定上訴人與丙○係恐嚇危害
    安全罪之共同正犯，亦有違背法令。
四、本院八十八年度訴字第二七八號民事判決結果，因甲○○非該事件之當事人，無
    何拘束力可言，不足以作為認定乙○○主張之事實為真正之依據。
五、退而言之，即使認定上訴人與丙○共同犯恐嚇危害安全罪屬實，上訴人與丙○不
    免為共同侵權行為人，然丙○已於八十九年十月二十三日依民事判決給付乙○○
    十萬元完畢，甲○○與丙○對乙○○所負連帶損害賠償責任，已因清償而完全消
    滅，是原審再判命甲○○給付乙○○賠償金十萬元及法定利息，於法亦屬無據。
參、證據：除第一審所提出者外，補提民事判決書、存證信函、回執等影本為證。
丙、被上訴人丙○方面：
壹、聲明：
一、 上訴駁回。
二、 第二審訴訟費用由上訴人負擔。
貳、陳述：除與原判決記載相同者及援用上訴人甲○○之陳述外，補稱：
一、上訴人乙○○僅徒託空言指稱被上訴人散布不實言論，致上訴人之名譽受損，毫
    未提及被上訴人於何時地，以如何方法指摘傳述足以損害上訴人名譽之具體事實
    ，亦未提及足認被上訴人有「誹謗故意」及「散布於眾之不法意圖」之事證，故
    上訴人乙○○之主張毫無足採。
二、原審認被上訴人有向上訴人乙○○表示「不願出錢整修地下室」云云，然依該判
    決所引證據或為原審言詞辯論筆錄所載答辯，或為被上訴人之答辯狀所載內容，
    或為台灣高等法院檢察署處分書所載辯詞，或為被上訴人與第三人姚懷琴彼此往
    來存證信函所載，可知被上訴人係為應訴答辯，或為答覆第三人姚懷琴之質問，
    而被動地提及上訴人曾表示「不願出錢整修地下室」云云，尚無「意圖散布於眾
    ，而指摘或傳述」之行為可言。上訴人據此指稱被上訴人有「誹謗」犯行云云，
    不外誣陷之詞。
    理  由
一、上訴人乙○○起訴主張：兩造為四樓及一樓之住戶鄰居，甲○○、丙○二人為夫
    妻，二人曾於八十八年一月八日上午於丙○經營之美容店內對伊「恐嚇」、「妨
    害自由」經判處有期徒刑三月，並得易科罰金在案，丙○並因此經本院另案判決
    應給付十萬元損害賠償。又丙○未見悔意，更惡意散佈不實言論誹謗伊及以不符
    事實之存證信函惡意散佈及中傷伊等情，為此請求伊二人分別負如原審訴之聲明
    所述之損害賠償責任等語（原審判命甲○○應給付乙○○十萬元及法定遲延利息
    ，而駁回其餘之請求，甲○○及乙○○各自就其不利部分提起上訴）。
二、上訴人甲○○及被上訴人丙○則以：(一)兩造居住之大廈住戶原則上是有出錢的
    屋主優先使用停車位，惟乙○○稱其非屋主不願出錢整修地下室，待地下室整理
    好亦分配兩個停車位予渠，惟乙○○事後反悔竟爭奪伊之停車位。(二)乙○○於
    丙○被訴妨害自由案件中所提出之錄音內容，固有部分屬伊等所言，惟該錄音帶
    之內容係經乙○○剪輯而成，非伊之原意，乙○○指訴伊夫妻誹謗之事並無根據
    。(三)縱認伊等應共負共同侵權行為責任，然丙○已於八十九年十月二十三日依
    本院另案民事判決給付乙○○十萬元，甲○○對乙○○所負連帶損害賠償責任，
    已因清償而消滅等語置辯。
三、查本件上訴人乙○○起訴主張之事實有二：其一係主張因上訴人甲○○與被上訴
    人丙○（丙○此部分已經判決確定）基於共同犯意之聯絡，於八十八年一月八日
    上午九時許，對乙○○恐嚇稱「我告訴你，妳趕快開走，不然等一下砸破」「等
    一下誰停我的車位，我照樣給他砸壞」，並進而將乙○○所有之小客車之輪胎戳
    破，故而請求甲○○負非財產上之損害賠償；其二係主張丙○於八十八年一月八
    日上午九時許，以言詞及存證信函等文書散佈不實內容謂乙○○「不出錢整理地
    下室」各語，造成鄰里間歧視乙○○，致乙○○名譽受損，據此請求丙○亦應另
    付非財產上之損害賠償責任，爰就其主張分別論敘之：
  (一)甲○○部分：
  １、乙○○主張甲○○不法侵害之事實，雖為甲○○所否認，然乙○○於丙○被訴
      妨害自由案件中（本院八十八年度易字第一八八九號），曾提出錄音帶為證，
      經當庭播放勘驗後，發現其內確實錄有「我告訴妳，妳趕快開走，不然等一下
      砸破」（男子聲音）、「等一下誰停我車位，我照樣給他砸壞」（女子聲音）
      等足以使人心生畏怖之恐嚇言詞，而上開男子、女子之言詞並經甲○○及丙○
      於勘驗後當庭承認無訛（參見上開刑事案件卷宗第三十五頁至第三十六頁），
      即甲○○亦坦承其確在前述時、地，因認丙○亂停車於地下室車位，而與之發
      生爭執等事實（見原審九十年一月十五日言詞辯論筆錄），而丙○經認定犯有
      恐嚇危害安全罪，為本院判處有期徒刑三月，得易科罰金確定，該件判決同時
      認定甲○○與丙○二人係屬共同正犯等節，亦據本院調閱前開刑事案卷歷審卷
      宗查對無誤，是乙○○主張甲○○恐嚇之事實，堪信為真實，甲○○上開抗辯
      ，要無足取。至於乙○○雖另主張甲○○進而毀損其所有之車號ＣＳ－９８５
      ２號汽車一節，雖據其提出照片及修理費用支出收據為證，然為甲○○所否認
      ，復無其他佐證可以證明上開損害確係甲○○所為，此部分主張，尚無可採。
  ２、經查上訴人甲○○與被上訴人丙○與上訴人甲○○共同恐嚇乙○○之事實，已
      如前述，依民法第一百八十四條第一項前段、第一百九十五條第一項之規定，
      乙○○固得向甲○○請求非財產上之賠償，然查丙○因對乙○○為上開恐嚇犯
      行，經乙○○對丙○提起民事損害賠償之訴，經本院民事庭判命丙○應給付乙
      ○○十萬元，並已清償完畢，有本院八十八年度訴字第二七八號民事判決書在
      卷足考，且為乙○○所不爭，而甲○○與丙○係恐嚇罪之共同正犯，對於上開
      損害賠償責任依民法第一百八十五條規定係屬連帶債務人，上開債務既經丙○
      一人清償完畢，依民法第二百七十四條之規定，甲○○亦因丙○之清償而同免
      其責任，故乙○○以同一事由請求甲○○賠償其非財產上之損害，即非正當，
      不應准許。
  (二)丙○部分：
  １、查丙○曾分別以言詞及存證信函向乙○○指責其「不願出錢整修地下室」一節
      ，為丙○所自認（參原審九十年一月十五日言詞辯論筆錄及九十年二月八日提
      出之答辯狀），並有台灣高等法院檢察署八十八年度譯字第二三○號處分書、
      台北四十八支郵局第二七四四號存證信函、台北三十六支郵局第七五二號存證
      信函等在卷足佐，此部分應可信為真實。
  ２、茲所應審究者，乃丙○指責乙○○「不出錢整理地下室」各語，是否已達到足
      以毀損乙○○名譽之程度？查乙○○已於原審言詞辯論時自認「（問：地下室
      整理有無出過錢？）沒有，原因是因被告等一樓之住戶以搭蓋違建不准樓上住
      戶使用」等語（參原審九十年一月十五日言詞辯論筆錄），且依乙○○提出之
      各存證信函內容所示，乙○○之婆婆姚懷琴於回復丙○之存證信函亦稱「‧‧
      再整理打通地下室之經費該違建自始即是一樓各戶為霸住專用排除他人使用，
      並未經所有權人同意擅自加蓋之違建，至終也是為用以換取車位使用優先權理
      由拆除，拆除費本應一樓違建各戶負擔，豈有樓上住戶分擔之理‧‧‧」等語
      ，審其內容當係表示乙○○及其婆婆均不同意分擔整修地下室之經費，因之丙
      ○所稱「不出錢整理地下室」云云，與事實並非全然不符。雖然上開費用之分
      擔，是否應由乙○○或其婆婆姚懷琴共負責任非無斟酌之餘地，且丙○亦始終
      無法舉證乙○○及其婆婆姚懷琴有何主動表示「不出錢整理地下室」之情事，
      惟就乙○○並未出資參與整修地下室一節，雖其敘述方式因未就乙○○未為繳
      納之前因後果詳為提及致有欠妥之處，導致乙○○主觀上感受其名譽或有受損
      ，但其陳述情節既非全然虛構，則依社會通念而言，實難認為乙○○客觀上之
      聲譽、社會評價，已因丙○之行為而遭貶損，乙○○復未舉證證明其精神名譽
      有何受損之事實，尚難認其有何名譽受損或精神上痛苦之情事。是以乙○○請
      求丙○此部分給付損害賠償四十萬元，並公布如原判決附件一所示之道歉啟事
      ，即非有理由。
四、綜上所述，乙○○本於侵權行為損害賠償請求權，請求甲○○賠償十萬元，請求
    丙○賠償四十萬元及法定遲延利息，並公布如原審判決附件一所示之道歉啟事，
    均為無理由，不應予准許。關於甲○○部分，原審為其乙○○勝訴之判決，於法
    尚有違誤，甲○○上訴指摘原判決關於此部分不當，為有理由，應由本院就此部
    分將原判決廢棄改判如主文第二項所示。關於丙○部分，原審駁回乙○○之請求
    ，核無不合，乙○○上訴指摘原判決關於此部分不當，則為無理由，應駁回其上
    訴。
五、本件法律關係已臻明確，兩造其餘之陳述及證據，如停車位實質權利歸屬等係與
    乙○○請求損害賠償之主張無關、如車輛照片、獎狀等於本件判決結果之認定並
    無影響，均不予一一論列審究；又甲○○請求本院將前述錄音帶送請鑑定以查明
    是否係剪輯而成亦無必要，併此說明。
六、據上論結，本件甲○○之上訴為有理由，乙○○之上訴為無理由，爰判決如主文
    。
中      華      民      國    九十      年      七      月   二十五     日
                                  民事第三庭
                                      審判長法  官  張  宗  權
                                            法  官  蕭  艿  菁
                                            法  官  陳  永  昌
右正本係照原本作成。
不得上訴。
中      華      民      國    九十      年      七      月    二十七    日
                                            書記官  劉  美  垣


司法院資訊處製作；財團法人民間司法改革基金會備份。
